【裁判字號】    97,訴緝,180
【裁判日期】    971120
【裁判案由】    毒品危害防制條例
【裁判全文】
臺灣臺北地方法院刑事判決             97年度訴緝字第180號
公  訴  人  臺灣臺北地方法院檢察署檢察官
被      告  甲○○
上列被告因違反毒品危害防制條例案件，經檢察官提起公訴（96
年度毒偵字第1880號），被告於準備程序進行中為有罪之陳述，
經合議庭裁定改行簡式審判程序，判決如下：
    主  文
甲○○施用第一級毒品，累犯，處有期徒刑壹年貳月。
    事  實
一、甲○○前曾於民國89年間因施用毒品案件，經本院於89年4
    月14日以89年度毒聲字第917 號裁定送觀察勒戒後，因認有
    繼續施用毒品傾向，經本院於89年5 月9 日以89年度毒聲字
    第1136號裁定送強制戒治，嗣經裁定停止戒治所餘期間並付
    保護管束，保護管束期間至90年5 月7 日期滿，並經臺灣臺
    北地方法院檢察署檢察官於90年6 月1 日以90年度戒毒偵字
    第118 號為不起訴處分確定；復於93年間因施用毒品案件，
    經本院於94年3 月16日以94年度訴緝字第26號判決判處有期
    徒刑1 年、8 月，應執行有期徒刑1 年6 月確定，並於95年
    7 月17日因縮短刑期執行完畢。詎甲○○猶未戒除毒癮，復
    基於施用第一級毒品海洛因、第二級毒品甲基安非他命之犯
    意，於96年5 月13日，在臺北市○○區○○街352 號5 樓住
    處，以將第一級毒品海洛因、第二級毒品甲基安非他命一同
    摻入玻璃球器具內（未扣案）以燒烤點燃吸食之方式，同時
    施用海洛因及甲基安非他命毒品1 次，嗣於96年5 月14日21
    時10分許，在臺北市○○區○○街252 號前，為警查獲。
二、案經臺北市政府警察局大安分局報請臺灣臺北地方法院檢察
    署檢察官偵查起訴。
   理  由
一、按刑事訴訟法第273 條之1 規定除被告所犯為死刑、無期徒
    刑、最輕本刑為3 年以上有期徒刑之罪、或高等法院管轄第
    一審案件者外，於審判期日前之程序進行中，被告先就被訴
    事實為有罪之陳述時，審判長得告知被告簡式審判程序之旨
    ，並聽取當事人、代理人、辯護人及輔佐人之意見後，裁定
    進行簡式審判程序。經查，本件被告甲○○被訴違反毒品危
    害防制條例乙案，非前開不得進行簡式審判程序之案件，經
    被告於本院行準備程序時就訴事實為有罪之陳述，且經法官
    告知被告簡式審判程序之旨，聽取被告及檢察官之意見後，
    爰依上開刑事訴訟法第273條之1之規定，裁定改依簡式審判
    程序審判之，合先敘明。
二、上揭犯罪事實，業經被告甲○○於本院審理時坦承不諱（見
    本院97年11月6 日準備程序筆錄），且被告為警查獲時所採
    尿液經送檢驗結果，呈嗎啡、甲基安非他命陽性反應，有臺
    灣尖端先進生技醫藥股份有限公司濫用藥物檢驗報告在卷可
    稽，足認被告前揭施用第一級、第二級毒品之自白與事實相
    符。又按民國92年7 月9 日新修正之毒品危害防制條例刪除
    2 犯及3 犯之規定，一改修法前繁雜之處遇程序，僅將施用
    毒品者簡化區分為初犯、再犯，並認施用毒品者係屬病患性
    犯人，以觀察、勒戒戒除其身癮，並以強制戒治去除其心癮
    。經觀察、勒戒或強制戒治執行完畢釋放後，若係5 年後再
    犯該條例第10條施用毒品罪者，與同條例第20條第1 項、第
    2 項關於「初犯」之處理方式相同，檢察官應先聲請法院裁
    定令被告入勒戒處所觀察、勒戒，並視有無繼續施用毒品傾
    向，決定應予釋放、為不起訴之處分，或應聲請法院裁定令
    入勒戒處所強制戒治；若係5 年內「再犯」同條例第10條施
    用毒品罪者，依同條例第23條第2 項規定，檢察官則應依法
    追訴。觀諸該條例第20條第3 項之修正理由：「觀察、勒戒
    或強制戒治5 年後再犯者，顯見前所實施之觀察、勒戒或強
    制戒治已足以遮斷其施用毒品之癮，為期自新及協助其戒除
    毒癮，對此5 年後再犯者，爰明定仍適用初犯之規定，先經
    觀察、勒戒、強制戒治之程序。」及同條例第23條第2 項之
    修正理由：「為配合簡化施用毒品犯之刑事處遇程序，並鑑
    於經觀察、勒戒或強制戒治執行完畢釋放後5 年內再犯者，
    其再犯率甚高，原據以實施之觀察、勒戒及強制戒治既已無
    法收其實效，自應施以刑事處遇。」顯然如施用毒品者係前
    經觀察、勒戒或強制戒治等治療程序執行完畢5 年後，始再
    施用毒品之「初犯」，因前所執行之觀察、勒戒或強制戒治
    已足收戒除毒癮之效，自應重新執行觀察、勒戒或強制戒治
    等治療程序，並於治療程序執行完畢後，由檢察官為不起訴
    處分，毋庸對之追訴處罰；反之，在「再犯」之情形，因其
    先前所為治療程序顯未能收戒斷毒癮之效，且考量施用毒品
    者之再犯率偏高，乃簡化其刑事處遇程序，而逕予追訴處罰
    ，不再施以治療程序。參酌上開立法理由，修正毒品危害防
    制條例就施用毒品者，祇於「初犯」及「5 年後再犯」2 種
    情形，有其追訴條件之限制，即須於初犯經觀察、勒戒或強
    制戒治釋放後，5 年內均無施用毒品之行為，始能認其前所
    實施之觀察、勒戒或強制戒治已足遮斷毒癮，而得於5 年後
    再犯時，再予適用初犯之規定，重行觀察、勒戒等程序。倘
    5 年內已經再犯，被依法追訴處罰，縱其第3 次（或第3 次
    以上）施用毒品之時間在初犯釋放5 年以後，即與「5 年後
    再犯」之情形有別，且因已於「5 年內再犯」，顯見其再犯
    率甚高，原實施觀察、勒戒或強制戒治，已無法收其實效，
    而無5 年戒斷期之存在，自無再經觀察、勒戒及強制戒治之
    必要，應由檢察官逕行起訴，始符新法修正之本旨（最高法
    院95年度臺非字第59號、第65號判決意旨參照）。查被告本
    件施用毒品犯行非屬「初犯」及「5 年後再犯」之情形，依
    上開說明，自應依法論科。綜上所述，本件事證明確，被告
    犯行洵堪認定，應依法論科。
三、按海洛因、甲基安非他命分別係毒品危害防制條例第2條第2
    項第1款、第2款所規範之第一級、第二級毒品，故核被告所
    為，係犯同條例第10條第1項施用第一級毒品罪及第10條第2
    項施用第二級毒品罪；其施用上揭毒品前持有第一級、第二
    級毒品之低度行為，分別為其施用之高度行為所吸收，不另
    論罪。又按實務上毒犯施用毒品之方法甚多，實務上亦曾見
    人犯同時混合施用海洛因及甲基安非他命之案例，本件無積
    極證據證明被告係先後於不同時地施用海洛因及甲基安非他
    命毒品，且被告陳稱其係同時施用海洛因及甲基安非他命，
    基於罪疑惟輕之法則，應認被告係以一行為觸犯上揭2 罪名
    ，為想像競合犯，應從一重之施用第一級毒品罪論處，起訴
    書認係犯數罪，尚有未洽。末查被告有事實欄所載之犯罪科
    刑及執行情形，有臺灣高等法院被告前案紀錄表存卷可按，
    其受有期徒刑之執行完畢後5 年以內再故意犯本件有期徒刑
    以上之罪，係屬累犯，應依法加重其刑。爰審酌被告前有毒
    品前科，竟仍不知改悔，陷於毒癮而難以自拔，危害國民健
    康，及其犯罪之動機、手段、於本件犯罪後尚能坦承犯行，
    態度良好等情，量處如主文所示之刑。
據上論斷，應依刑事訴訟法第273 條之1 、第299 條第1 項前段
，毒品危害防制條例第10條第1 項、第2 項，刑法第11條、第55
條、第47條第1 項，判決如主文。
本案經檢察官楊雅清到庭執行職務。
中    華    民    國    97    年    11    月    20    日
                            臺灣臺北地方法院刑事第十七庭
                                  法  官  賴淑美
上正本證明與原本無異。
如不服本判決，應於判決送達後10日內，向本院提出上訴狀。
                                  書記官  許翠燕
中    華    民    國    97    年    11    月    21    日
附錄本件判決論罪科刑法條全文：
毒品危害防制條例第10條
施用第一級毒品者，處六月以上五年以下有期徒刑。
施用第二級毒品者，處三年以下有期徒刑。


司法院資訊處製作；財團法人民間司法改革基金會備份。
